【裁判字號】    90,台上,5617
【裁判日期】    900913
【裁判案由】    違反森林法
【裁判全文】
最高法院刑事判決                                九十年度台上字第五六一七號
    上   訴   人  台灣高等法院台南分院檢察署檢察官
    上訴人即被告  甲○○
    選 任辯護 人  李合法律師
右上訴人等因被告違反森林法案件，不服台灣高等法院台南分院中華民國八十八年七
月十五日第二審更審判決（八十八年度上更(一)字第一六二號，起訴案號：台灣台南地
方法院檢察署八十五年度偵字第九一八五號），提起上訴，本院判決如左：
    主  文
原判決關於罪刑部分撤銷。
甲○○於他人森林內，擅自設置工作物，處有期徒刑捌月。緩刑肆年。
    理  由
本件原判決認定上訴人即被告甲○○未經許可，意圖為自己不法之利益，自民國八十
四年年底起至民國八十五年年初止之期間，擅自在台灣省農林廳林務局嘉義林區管理
處台南工作站所管轄之台南縣楠西鄉灣丘村玉井事業區第二十三林班地上、如原判決
附圖（下稱「附圖」）所示Ｃ部分之面積○‧四五公頃之國有林地內，擅自設置雞舍
二棟（如附圖所示Ａ、Ｂ部分，面積一四六‧四一坪）、蓄水池一座（如附圖所示Ｄ
部分，面積約二坪）及擋土牆一座（業已塌陷而未測量）等工作物，以飼養雞隻出售
圖利等情。係以上開擅自設置工作物之事實業據被告供認不諱，核與嘉義林區管理處
台南工作站技術士蔡政旺、及證人江春福證述之情節相符。並有玉井事業區第二十三
林班地測量位置圖一份、及現場照片四張附卷為證，因認被告犯行明確，為其所憑之
證據及認定之理由。而以被告所辯，伊向前手江春福承讓二十三林班地內約三分地之
承租地、及向國有財產局承租約一甲八分之土地使用，因未經測量，致不知越界占用
上述林地，伊無違反森林法之犯意云云，係卸責之詞，如何不足採信，於理由內詳予
指駁。並說明森林法第五十一條第一項係刑法第三百二十條第二項之特別規定，核被
告所為，係犯森林法第五十一條第一項之於他人森林內擅自設置工作物罪；至公訴意
旨認被告係想像競合犯上開罪名及刑法第三百二十條第二項之竊占罪，於法未合。乃
撤銷第一審判決，適用森林法第五十一條第一項，罰金罰鍰提高標準條例第一條前段
，論被告於他人森林內，擅自設置工作物罪；併審酌被告之素行、犯罪之動機、目的
、手段、所生危害及犯罪後已將系爭工作物拆除，恢復原狀等一切情狀，量處有期徒
刑捌月。復說明上述工作物均已拆除或毀損而失其效用，不予宣告沒收，原非無見。
惟查，森林法於被告行為後、原審判決前之八十七年五月二十七日修正，其第五十一
條第一項修正為「於他人森林或林地內，擅自墾殖或占用者，處六月以上五年以下有
期徒刑，得併科新台幣六十萬元以下罰金。」法定刑較舊法為重，依刑法第二條第一
項規定，應適用舊法論處，為有利於被告。原審逕用舊法論處，固無不當，惟其漏未
明依刑法第二條第一項為新舊法比較適用之理由，自屬判決不適用法則及理由不備
之違誤。上訴人等上訴意旨，均執此指摘，洵有理由（至被告其餘上訴意旨，係對原
審法院認事、採證職權之適法行使，任意指摘，非有理由）。然此項違誤，並不影響
事實之確定，本院可據以為裁判。爰撤銷原判決自為判決，仍量處同原判決之刑度。
又被告原無前科紀錄，未曾受有期徒刑以上刑之宣告，此有原審法院被告全國前案紀
錄表在卷可稽，且其於案發後已將工作物拆除，顯見已有悔意，足徵其受此刑之宣告
，應知警惕而無再犯之虞，茲併予宣告緩刑肆年。以勵自新。
據上論結，應依刑事訴訟法第三百九十七條、第三百九十八條第一款，森林法第五十
一條第一項，刑法第十一條、第二條第一項但書、第七十四條第一款，罰金罰鍰提高
標準條例第一條，判決如主文。
中      華      民      國     九十     年      九      月     十三     日
                              最高法院刑事第七庭
                                  審判長法官  吳  雄  銘
                                        法官  池  啟  明
                                        法官  石  木  欽
                                        法官  吳  三  龍
                                        法官  吳  信  銘
      右正本證明與原本無異
                                              書  記  官
中      華      民      國     九十     年      九      月     十九     日


司法院資訊處製作；財團法人民間司法改革基金會備份。
